【裁判字號】    96,基小,3658
【裁判日期】    970325
【裁判案由】    給付公寓大廈管理費
【裁判全文】
臺灣基隆地方法院基隆簡易庭小額民事判決
原      告  基隆市山海觀公寓大廈管理委員會
法定代理人  丙○○
訴訟代理人  甲○○
被      告  乙○○
上列當事人間請求給付管理費事件，本院於民國97年3月11日言
詞辯論終結，判決如下：
    主  文
被告應給付原告新臺幣壹萬貳仟捌佰捌拾捌元，及自民國九十六
年十月二十日起至清償日止，按年息百分之十計算之利息。
訴訟費用新臺幣參佰參拾參元由被告負擔。
本判決得假執行。
   事實及理由要領
一、原告主張被告所有門牌號碼基隆市○○街138號2樓建物乃為
    基隆市山海觀公寓大廈社區內之建物，因此被告為基隆市山
    海觀公寓大廈社區之區分所有權人，依據公寓大廈管理條例
    、規約及管理委員會決議，基隆市山海觀公寓大廈社區之區
    分所有權人應按其所有建物坪數，每月每坪繳納新台幣（下
    同）25元之管理費，被告所有之建物為21.48坪，因此每月
    應繳納管理費537元，詎料被告自94年9月1日起至96年8月31
    日止均未繳納管理費，且依據規約第10條第5項約定積欠管
    理費者，應給付按年息百分之十計算之利息，而原告乃為基
    隆市山海觀社區內區分所有權人合法成立之管理委員會，依
    據公寓大廈管理條例規定具有當事人能力，因此得依法提起
    本訴向被告請求給付上揭積欠之管理費及約定遲延利息。
二、被告則不否認其為原告管理社區內之區分所有權人，且未繳
    納系爭管理費，僅以分別以原告成立不合法因此認無庸繳納
    管理費置辯。
三、經查：
（一）按總會之召集程序或決議方法，違反法令或章程時，社員
      得於決議後3個月內請求法院撤銷其決議，但出席社員，
      對召集程序或決議方法，未當場表示異議者，不在此限，
      民法第56條第1項定有明文。又公寓大廈係由區分所有權
      人所組成之人的組織體，區分所有權人會議為其最高意思
      機關，其區分所有權人會議之召集程序或決議方法，違反
      法令或章程時，應類推適用民法第56條第1項撤銷總會決
      議之規定，由區分所有人請求法院撤銷區分所有權人會議
      之決議（最高法院93年度台上字第2347號判決、最高法院
      92年度台上字第2517號判決要旨、最高法院91年度台上字
      第1848號判決意旨參照）。復按區分所有權人會議之召集
      程序或決議方法，違反法令或規約時，依公寓大廈管理條
      例第1條第2項「本條例未規定者，適用其他法令之規定」
      規定，本應適用民法第56條第1項撤銷總會決議之規定，
      由區分所有權人於決議後3個月內請求法院撤銷其決議（
      臺灣高等法院95年度上字第84號判決參照）。依此如主張
      區分所有權人會議，出席人數不足法定人數，或出席者之
      所有權應有部分合計未達法定比例者，或召集程序有違法
      之處，均係決議方法之違法，並非決議內容之違法（最高
      法院63年臺上字第965號判例可資參照）。如果有上述情
      形，各區分所有權人僅得依前揭法律之規定，於決議後3
      個月內請求法院撤銷其決議。而決議方法違法之決議，既
      然屬於得撤銷之決議，在未經法院撤銷之前，即屬合法有
      效之決議，各區分所有權人，均不得主張該決議係無效。
（二）因此，被告雖抗辯原告成立之過程有諸多決議方法違法之
      處，然依據上揭見解，該等決議在未據法院撤銷前仍屬合
      法有效之決議，而被告迄至辯論終結為止並未提出原告成
      立之決議業據法院撤銷之證據，是以原告依據公寓大廈管
      理條例第38條規定，具有當事人能力首堪認定，因此原告
      依法得提起本件訴訟，要堪認定。
（三）更何況原告成立過程之出席人數及同意人數均符合法定人
      數，此部分已據本院95年度小上字第11號確定判決詳為認
      定在案。因之，本件並無被告辯稱決議方法違法之事。
（四）依據前述原告請求被告給付如主文所示積欠之管理費及自
      起訴狀繕本送達翌日起（即96年10月20日），至清償日止
      ，依據規約第10條第5項約定給付年息百之十計算之利息
      ，為有理由，應予准許。
中    華    民    國    97    年    3     月    25    日
                  基隆簡易庭法  官  王翠芬
以上正本係照原本作成。
對於本件判決如有不服，應於收受送達後20日內向本院提出上訴
書狀，上訴於本院合議庭，並按他造當事人之人數附具繕本。
當事人之上訴，非以判決違背法令為理由不得為之，上訴狀應記
載上訴理由，表明下列各款事項：
(一)原判決所違背之法令及其具體內容。
(二)依訴訟資料可認為原判決有違背法令之具體事實。
中    華    民    國    97    年    3     月    25    日
                            書記官  林建清


司法院資訊處製作；財團法人民間司法改革基金會備份。
